臺灣高雄地方法院刑事判決　　　　　　　96年度易字第2264號
公　訴　人　臺灣高雄地方法院檢察署檢察官
被　　　告　丙○○
　　　　　　乙○○
上列被告因電子遊戲場業管理條例案件，經檢察官聲請簡易判決
處刑（96年度偵字第12693 、13085 、13310 、14022 號），本
院認為不宜逕以簡易判決處刑（96年度簡字第3481號），改依通
常程序審理，判決如下：
    主  文
丙○○違反未依電子遊戲場業管理條例規定辦理營利事業登記者
，不得經營電子遊戲場業之規定，處有期徒刑參月，如易科罰金
，以新臺幣壹仟元折算壹日；減為有期徒刑壹月又拾伍日，如易
科罰金，以新臺幣壹仟元折算壹日。扣案如附表一所示之物，均
沒收。
乙○○共同違反未依電子遊戲場業管理條例規定辦理營利事業登
記者，不得經營電子遊戲場業之規定，處拘役伍拾日，如易科罰
金，以新臺幣壹仟元折算壹日。緩刑貳年，緩刑期內付保護管束
。扣案如附表二、三各所示之物，均沒收。
丙○○其他被訴部分公訴不受理。
    事  實
一、丙○○前自民國95年6 月間起，即因違反電子遊戲場業管理
    條例犯行多次為警查緝（均未執行完畢，不構成累犯）。詎
    猶不知悔改，雖明知未依電子遊戲場業管理條例辦理營利事
    業登記者，不得經營電子遊戲場業，竟：
(一)萌生擅自經營電子遊戲場業之單一集合犯意，自民國95年12
    月22日起，在址設高雄市前鎮區○○○路178 號之「蝙蝠超
    商」（登記為鴻太企業社）內，擺設電子遊戲機「決戰網」
    2 臺及「BT決戰網」1 臺，並自行看顧，而供不特定人以現
    金按1 比1 之比例，開分把玩，以經營電子遊戲場業。嗣於
    95年12月24日凌晨2 時1 分許，為警在店內臨檢查獲顧客陳
    永敬、陳輝和正在分別把玩前開「決戰網」、「BT決戰網」
    電子遊戲機，並當場扣得附表1 所示之物，始悉全情。
(二)復另萌擅自經營電子遊戲場業之單一集合犯意（丙○○此部
    分所涉違反電子遊戲場業管理條例犯行，應為不受理判決，
    詳下述理由「參」），且以每月新臺幣（下同）1 萬7,000
    元之代價，僱用同具犯意聯絡之乙○○（涉嫌賭博部分，因
    罪嫌不足經檢察官另為不起訴處分確定）負責看顧電子遊戲
    機臺，而共同自96年2 月底某日起（聲請簡易判決處刑書誤
    載為1 、2 月）起，在址設高雄市○○區○○路257 號之「
    界揚超商」內，擺設數臺電子遊戲機供不特定人投幣、開分
    把玩，以經營電子遊戲場業。嗣先於96年4 月12日下午2 時
    15 分 許，為警在該店內臨檢查獲顧客李文正（涉嫌賭博部
    分，因罪嫌不足經檢察官另為不起訴處分確定）、曾清華正
    在分別把玩「金蘋果樂園」、「小瑪莉」電子遊戲機，並當
    場扣得附表2 所示之物；復於96年5 月1 日11時許，為警在
    該店內臨檢查獲，並當場扣得附表3 所示之物（聲請簡易判
    決處刑書原漏此部分之查獲經過，業經檢察官當庭陳述補正
    ），始悉全情。
二、案經高雄市政府警察局前鎮分局、楠梓分局分別報請臺灣高
    雄地方法院檢察署檢察官偵查起訴。
    理  由
壹、證據能力方面
    證人及共同正犯丙○○警詢中陳述，證人即顧客陳永敬、陳
    輝和、李文正、曾清華之警詢中陳述，及卷附臨檢紀錄表、
    扣押筆錄暨扣押物品目錄表等件，被告丙○○、乙○○（下
    合稱被告2 人）及檢察官於本院調查證據時，知有刑事訴訟
    法第159 條第1 項不得為證據之情形，而未於言詞辯論終結
    前聲明異議。本院審酌卷內並無事證顯示各該陳述之作成時
    、地與週遭環境，有何致令陳述內容虛偽、偏頗之狀況後，
    也認為適當，依刑事訴訟法第159 條之5 第2 項之規定，為
    傳聞法則之例外，應有證據能力，合先敘明。
貳、實體方面
一、訊據被告丙○○就事實欄一（一）所示之犯行全然坦承；另
    被告乙○○就其受僱於丙○○，而在前開「界揚超商」內擔
    任看顧電子遊戲機臺工作一情固亦坦言不諱，惟矢口否認有
    何違反電子遊戲場業管理條例之舉，並辯稱：我不知道這樣
    是犯法的云云。經查：
(一)就事實欄一（一）所示之部分
    此部分之犯行業經丙○○自白明確，且核與證人即顧客陳永
    敬、陳輝和之警詢中陳述相符，並有高雄市政府警察局前鎮
    分局臨檢紀錄表、扣押筆錄暨扣押物品目錄表各1 份、查獲
    現場照片8 張在卷，及如附表1 所示之物扣案足資佐證，堪
    認丙○○之自白合於事實而堪採信，丙○○此部分之犯行至
    堪認明。
(二)就事實欄一（二）所示之部分
  1.丙○○復另擅自在前開「界揚超商」內擺設電子遊戲機而非
    法經營電子遊戲場業，並自96年2 月底某日起僱用乙○○負
    責看顧，且先後於96年4 月12日、96年5 月1 日，2 次為警
    臨檢查獲各情，為乙○○所不爭執，且經證人即共同正犯丙
    ○○於警詢中，及證人即顧客李文正、曾清華迭於警詢、偵
    查中證述明確，並有高雄市政府警察局楠梓分局臨檢紀錄表
    、扣押筆錄暨扣押物品目錄表各2 份、查獲現場照片5 張在
    卷，及如附表1 、2 各所示之物扣案可證，自亦堪認定。
  2.乙○○雖迭以自身不知道如此行為已然犯法等語置辯。惟查
    ，依前開查獲現場照片所示，丙○○乃係刻意將電子遊戲機
    擺設在店內隔間之較隱匿處所，則依此等擺設方式，稍具常
    識之人一觀原即得輕易認明該擺設、經營行為之不法性，遑
    論在店內任職，並負責看顧各該電子遊戲機之乙○○？況由
    乙○○於96年4 月12日第1 次為警查獲後，猶仍繼續任職於
    「界揚超商」內從事電子遊戲機之看顧等工作，迄至96 年5
    月1 日第2 次為警查獲方止乙情，益徵乙○○原即明知擅自
    電子遊戲場業之不法性，猶仍執意為之，否則在其第1 次遭
    警查獲後，焉有續予回復任職、繼續從事各該看顧等工作之
    理？乙○○前開所辯，顯係飾卸之詞，要無足取。
(三)綜上，本件事證明確，被告2 人之犯行，均至堪認明。
二、論罪
(一)就事實欄一（一）所示之部分
    核丙○○所為，係違反電子遊戲場業管理條例第15條之未依
    電子遊戲場業管理條例規定辦理營利事業登記者，不得經營
    電子遊戲場業之規定，應依同條例第22條之規定處斷。丙○
    ○以店舖經營方式犯此部分之罪，本質上即含反覆實施之性
    質（理由參見下述參二(一)），是其自95年12月22日起至95年
    12月24日為警查獲時止，所為多次行為，應僅論以集合犯一
    罪。又電子遊戲場申請設立時，依電子遊戲場業管理條例第
    8 條規定，其營業場所應符合相關建築法令及消防法令、都
    市計劃法或區域計劃法之規定；同條例第9 條亦規定，該營
    業場所應距離國民中、小學、高中職校、醫院50公尺以上；
    同條例第11條第1 項又規定申請電子遊戲場業之營利事業登
    記，應就營業場所之地址辦理登記，足見電子遊戲場業申請
    營利事業登記，係以在某一特定之營業場所經營為申請，主
    管機關亦係以該提出申請之特定營業場所審核是否合於相關
    規定而為准駁。行為人依同條例辦理在某特定營業場所之營
    利事業登記，仍不得在其它營業場所經營電子遊戲場業。準
    此，電子遊戲場業管理條例第22條所謂違反第15條之規定，
    即未依該條例辦理營利事業登記，而「經營電子遊戲場業」
    者，係指違反此規定而在某特定場所經營電子遊戲場業而言
    ，如行為人在不同場所，經營電子遊戲場業，則應以不同之
    營業場所，分別向主管機關申請營利事業登記，始得營業，
    其未經申請此營利事業登記而在不同場所經營電子遊戲場業
    ，即屬各別違反同條例第15條之獨立數罪，而核與在同一場
    所密接持續反覆而為之經營行為，尚屬有間，是以本院原得
    （應）就丙○○之「蝙蝠超商」犯行，單獨予以論罪科刑，
    併予指明。
(二)就事實欄一（二）所示之部分
    核乙○○所為，係違反電子遊戲場業管理條例第15條之未依
    電子遊戲場業管理條例規定辦理營利事業登記者，不得經營
    電子遊戲場業之規定，應依同條例第22條之規定處斷。乙○
    ○自96年2 月底某日起至96年5 月1 日間之犯行，參照前開
    說明，亦應僅論以集合犯一罪。乙○○與丙○○就此部分犯
    行，有犯意聯絡、行為分擔，均應論以共同正犯。
三、本院審酌被告2 人擅自經營電子遊戲場業，且丙○○前即曾
    因違反電子遊戲場業管理條例犯行，多次為警查緝，有臺灣
    高等法院前案紀錄表1 份在卷可稽，猶不知悔改，再犯本案
    ，俱屬不該，惟念丙○○犯後坦承犯行，且所擺設之電子遊
    戲機數量非多，堪認所營電子遊戲場業之規模非鉅，另乙○
    ○更係因一時求職不慎，致罹刑典，犯罪惡性尚屬輕微等一
    切情狀，爰分別量處如主文所示之刑；復並斟酌被告2 人之
    教育程度、家庭經濟狀況等節（此見警卷調查筆錄受詢問人
    欄即明），諭知易科罰金之折算標準。又丙○○就事實欄一
    （一）所示之犯行，乃於96年4 月24日前即已終了，且合於
    中華民國九十六年罪犯減刑條例所定之減刑條件，爰依該條
    例減其宣告刑二分之一，併諭知易科罰金之折算標準。
四、乙○○前未曾因故意犯罪受有期徒刑以上刑之宣告，有臺灣
    高等法院被告前案紀錄表1 份在卷足憑，其因一時求職不慎
    ，偶罹刑典，犯罪惡性輕微，均已如前述，信經此罪刑之宣
    告後，當知所警惕，而無再犯之虞，本院認前開所宣告之刑
    ，以暫不執行為適當，爰依刑法第74條第1 項第1 款之規定
    ，予以宣告緩刑2 年，以啟自新。再乙○○迄於本院審理中
    ，猶託辭不知行為犯法等語置辯，顯見其法治觀念尚嫌欠缺
    ，為確保其確實遵守相關社會規範，不致再因此誤觸法網，
    爰併諭知於緩刑期內付保護管束。
五、沒收
(一)就事實欄一（一）所示之部分
    扣案如附表1 所示之電子遊戲機，乃丙○○所有供犯本案所
    用之物，應依刑法第38條第1 項第2 款、第3 項宣告沒收。
(二)就事實欄一（二）所示之部分
    扣案如附表2 編號1 至3 及附表3 各所示之電子遊戲機，乃
    共同正犯丙○○所有供犯本案所用之物；另扣案如附表2 編
    號4 所示之現金，則為共同正犯丙○○所有、因犯本案所得
    之物，俱應依共犯連帶理論及刑法第38條第1 項第2 款、第
    3 款，宣告沒收。至於96年4 月12日併為警查扣、李文正所
    有之現金150 元，則核與乙○○之本案犯行無何相關，本院
    自無由為沒收之宣告。
參、不受理之部分
一、檢察官固認被告丙○○就事實欄一（二）所示之部分（亦即
    丙○○於96年2 至6 月間之「界揚超商」犯行），所為亦涉
    電子遊戲場業管理條例第22條之罪，並應予事實欄一（一）
    所示者，予以分論併罰等語。
二、經查：
(一)按已經提起公訴或自訴之案件，在同一法院重行起訴者，應
    諭知不受理之判決，刑事訴訟法第303 條第2 款定有明文。
    又刑事法若干犯罪行為態樣，本質上原具有反覆、延續實行
    之特徵，立法時既予特別歸類，定為犯罪構成要件之行為要
    素，則行為人基於概括之犯意，在密切接近之一定時、地持
    續實行之複次行為，倘依社會通念，於客觀上認為符合一個
    反覆、延續性之行為觀念者，於刑法評價上，即應僅成立一
    罪，學理上所稱「集合犯」之職業性、營業性或收集性等具
    有重複特質之犯罪均屬之。依電子遊戲場業管理條例第15條
    規定觀之，同條例第22條規定之犯罪構成要件為未依該條例
    規定辦理營利事業登記，而「經營電子遊戲場業」，其構成
    要件行為本質上即具有在同一營業場所持續反覆為之的反覆
    性與延續性，是以在同一營業場所，未經針對該場所辦理電
    子遊戲場業之營利事業登記，持續反覆為電子遊戲場業之經
    營行為，仍應論以非法經營電子遊戲場業的實質一罪。
(二)丙○○未依電子遊戲場業管理條例為營利事業登記，而自95
    年12月某日起，在高雄市○○區○○路257 號之「界揚超商
    」內，擺設電子遊戲機，經營電子遊戲場業，嗣先後於96年
    1 月12日、96年2 月14日為警查獲等事實，業經臺灣高雄地
    方法院檢察署檢察官於96年4 月25日以96年度偵字第3771、
    4770、5433、5963、7134、10699 、10818 號案件聲請簡易
    判決處刑，並於96年6 月15日繫屬於本院，刻由本院以96年
    度簡字第3382號審理中（下稱前案），有該聲請簡易判決處
    刑書及臺灣高等法院被告前案紀錄表各1 份在卷可稽，而首
    開聲請簡易判決處刑（與起訴有同一效力，下同）意旨所載
    丙○○於96年2 至6 月間之「界揚超商」犯行，在地點上，
    俱為址設高雄市○○區○○路257 號之「界揚超商」一處，
    另就犯罪時間點以觀，也極為密接，揆諸前開集合犯之說明
    ，自應整體視為丙○○在址設高雄市○○區○○路257 號「
    界揚超商」內、非法經營電子遊戲場業之一次犯罪行為，而
    論以一罪。準此，首開聲請簡易判決處刑所載之犯行，本已
    包含在前案聲請簡易判決處刑範圍之內，檢察官不查，竟就
    丙○○於96年2 至6 月間之「界揚超商」犯行，重行聲請簡
    易判決處刑，於法自屬有違，爰就此部分，而為不受理判決
    之諭知。
據上論斷，應依刑事訴訟法第299 條第1 項前段、第303 條第2
款，電子遊戲場業管理條例第22條，刑法第11條前段、第28條、
第41條第1 項前段、第38條第1 項第2 款、第3 款、第3 項、第
74條第1 項第1 款、第93條第1 項，中華民國九十六年罪犯減刑
條例第2 條第1 項第3 款、第7 條，判決如主文。
本案經檢察官甲○○到庭執行職務。
中　　華　　民　　國　　96　　年　　8 　　月　　10　　日
                  刑事第十庭  法　官  莊珮吟
以上正本證明與原本無異。
如不服本判決應於收受本判決後10日內向本院提出上訴書狀，並
應敘述具體理由，如未敘述上訴理由者，應於上訴期間屆滿後20
日內補提理由書狀於本院（均須按他造當事人之人數附繕本）「
切勿逕送上級法院」。
中　　華　　民　　國　　96　　年　　8 　　月　　10　　日
                              書記官  蔡妮君
┌─────────────────────────────────┐
│附表1 ：                                                          │
├──┬─────────────────────────┬────┤
│編號│項                                              目│數    量│
├──┼─────────────────────────┼────┤
│ 1  │「決戰網」電子遊戲機（含螢幕、主機及鍵盤各壹件）  │貳    臺│
├──┼─────────────────────────┼────┤
│ 2  │「BT決戰網」電子遊戲機（含螢幕、主機及鍵盤各壹件）│壹    臺│
└──┴─────────────────────────┴────┘
┌─────────────────────────────────┐
│附表2 ：                                                          │
├──┬─────────────────────────┬────┤
│編號│項                                              目│數    量│
├──┼─────────────────────────┼────┤
│ 1  │「金蘋果」電子遊戲機（含IC版壹塊）                │壹    臺│
├──┼─────────────────────────┼────┤
│ 2  │「小瑪莉」電子遊戲機（含IC版壹塊）                │壹    臺│
├──┼─────────────────────────┼────┤
│ 3  │「賽狗」電子遊戲機（含IC版壹塊）                  │壹    臺│
├──┼─────────────────────────┼────┤
│ 4  │機臺內現金                                        │陸 佰 元│
└──┴─────────────────────────┴────┘
┌─────────────────────────────────┐
│附表3 ：                                                          │
├──┬─────────────────────────┬────┤
│編號│項                                              目│數    量│
├──┼─────────────────────────┼────┤
│ 1  │「賽馬」電子遊戲機（含IC版壹塊）                  │壹    臺│
├──┼─────────────────────────┼────┤
│ 2  │「劍龍」電子遊戲機（含IC版壹塊）                  │壹    臺│
├──┼─────────────────────────┼────┤
│ 3  │「金象王」電子遊戲機（含IC版壹塊）                │壹    臺│
└──┴─────────────────────────┴────┘
◎附錄本案所犯法條：
《電子遊戲場業管理條例第15條》
未依本條例規定辦理營利事業登記者，不得經營電子遊戲場業。
《電子遊戲場業管理條例第22條》
違反（本條例）第15條規定者，處行為人1 年以下有期徒刑、拘
役或科或併科新臺幣50萬元以上250 萬元以下罰金。
